【裁判字號】    90,裁,66
【裁判日期】    900215
【裁判案由】    土地增值稅
【裁判全文】
最  高  行  政  法  院  裁  定                        九十年度裁字第六六號
    聲  請  人  甲○○
右聲請人間因土地增值稅事件，對本院中華民國八十八年十二月十六日八十八年裁字
第○一○一三號裁定，聲請再審。本院裁定如左︰
    主  文
再審之聲請駁回。
再審訴訟費用由聲請人負擔。
    理  由
按當事人對於本院所為之裁定聲請再審，於行政訴訟法修正施行前，必須原裁定具有
修正前行政訴訟法第二十八條所列各款情形之一者，始得為之，此觀之同法第三十條
準用第二十八條之規定殊明。而修正前行政訴訟法第二十八條第一款所謂適用法規顯
有錯誤，係指原判決所適用之法規與該案應適用之現行法規相違背，或與解釋判例有
所牴觸者而言，至於法律上見解之歧異，再審原告對之縱有爭執，要難謂為適用法規
錯誤，自不得據為再審之理由。本件聲請人前因土地增值稅事件，提起行政訴訟，經
本院八十一年度判字第七三七號判決駁回其訴後，聲請人先後多次提起再審之訴及聲
請再審，均經本院以其不合法定再審要件，分別裁定駁回。茲聲請人復對本院最近一
次即八十八年度裁字第一○一三號裁定（下稱原裁定）聲請再審，主張有修正前行政
訴訟法第二十八條第一款適用法規顯有錯誤之再審事由云云。惟查原裁定係認聲請人
對於本院八十七年度裁字第一三三八號再審裁定聲請再審，惟所陳再審原因事實，業
經聲請人於之前各次訴訟程序中提出主張，而為本院所不採，因而引用本院四十六年
裁字第四一號判例意旨：「行政訴訟之當事人，對於本院之裁定，聲請再審，經駁回
後，不得復以同一原因事實，又對駁回再審聲請所為裁定，更行聲請再審。」認聲請
人該次再審之聲請不合法而駁回之。經核其適用之法規，與該案應適用之現行法規不
相違背，亦無牴觸解釋判例之情形，即無首揭說明所稱之適用法規顯有錯誤之再審事
由。按修正之行政訴訟法施行前，對於本院確定裁定聲請再審，依修正前行政訴訟法
第三十三條準用民事訴訟法第五百零七條、第五百零一條第一項第四款之規定，必須
表明再審理由及關於再審理由並遵守不變期間之證據。所謂表明再審理由，必須指明
確定裁定有如何合於修正前行政訴訟法第二十八條所定再審事由之具體情事，始為相
當，倘僅泛言有再審事由而無具體情事者，仍難謂已合法表明再審事由，所為再審之
聲請，即屬不合法。本件聲請人前對本院八十七年度裁字第一三三八號駁回其再審聲
請之裁定更行聲請再審，乃所陳原因事實與之前訴訟程序中所陳者為同一，並無新而
具體的再審事由之提出，與未表明再審事由無異，自非法之所許。本院四十六年判字
第四一號判例意旨謂不得更行聲再審，即指此而言。原裁定引用之，洵無違誤。聲請
人指該判例意旨不能稱為判例，亦非法律，不能限制其再審之權利云云，認原裁定適
用法規顯有錯誤，係其法律上之歧異見解，依首揭說明，不得據為再審理由。又查聲
請人對本院裁定聲請再審，並非不服再訴願決定提起行政訴訟，無關修正前行政訴訟
法第十四條第一項、第二十六條之適用。而修正前行政訴訟法第二十四條規定：「行
政訴訟之裁判，應規定期限；其期限，由行政法院定之。」其期限無關裁判之效力，
無涉再審事由之要件，難據以認原裁定未符合期限規定，有再審之事由。又原裁定認
聲請人聲請再審不合法，從程序上駁回其再審之聲請，無從進而論斷實體上理由，則
縱未將書狀副本送達相對人，並無不合，此與修正前行政訴訟法第十五條、十六條之
規定，須命答辯之情形不同。綜上說明，依聲請意旨，難認原裁定有再審事由。再審
之聲請應予駁回。至於聲請人主張原裁定之前本院裁判有如何違法情形，無從進而論
究。附予明。
據上論結，本件再審之聲請為無理由，爰依行政訴訟法施行法第二條、行政訴訟法第
二百八十三條、第二百七十八條第二項、第一百零四條、民事訴訟法第九十五條、第
七十八條，裁定如主文。
中    華    民    國     九十        年      二      月      十五       日
                    最 高 行 政 法 院  第 一 庭
                                審 判 長 法  官      黃  綠  星
                                         法  官      鄭  淑  貞
                                         法  官      蔡  進  田
                                         法  官      黃  璽  君
                                         法  官      廖  宏  明
右  正  本  證  明  與  原  本  無  異
                                         法院書記官  邱  彰  德
中    華    民    國     九十        年      二      月      十五       日


司法院資訊處製作；財團法人民間司法改革基金會備份。
